【裁判字號】    99,易,736
【裁判日期】    990630
【裁判案由】    違反保護令罪
【裁判全文】
臺灣高雄地方法院刑事判決               99年度易字第736號
公  訴  人  臺灣高雄地方法院檢察署檢察官
被      告  丙○○
上列被告因違反保護令罪案件，經檢察官提起公訴（99年度偵字
第628 號），本院判決如下：
    主  文
丙○○犯違反保護令罪，處有期徒刑肆月，如易科罰金，以新臺
幣壹仟元折算壹日。
    事  實
一、丙○○係丁○○之女，二人間有家庭暴力防治法第3 條第3
    款所列之家庭成員關係。丙○○明知其曾因於民國98年4 月
    5 日3 時30分許，在高雄市小港區臨海新村70號住處，辱罵
    其父丁○○「土匪」、「去死」等語，經臺灣高雄地方法院
    於98年5 月22日，核發98年度家護字第580 號民事通常保護
    令，諭令其不得對丁○○實施家庭暴力行為，亦不得對丁○
    ○為騷擾之行為，該保護令之有效期間為1 年等情。竟仍不
    知自制，於98年12月23日15時50分許，復因細故而不顧上開
    保護令之限制，而基於違反前揭保護令之犯意，在上揭住處
    內，以「討海的人都是海賊在搶人」、「你的住家是以前做
    海賊時搶來的」及「你不是我的父親」、「心腸狠，不要臉
    ！」、「流氓」、「老狐狸」等語辱罵丁○○，並表示要將
    丁○○趕出住處，以此方式騷擾丁○○並為精神上不法侵害
    行為，而違反前揭保護令。嗣於同日下午，經丁○○報警後
    ，經警到場處理查獲上情。
二、案經丁○○訴由高雄市政府警察局小港分局報告臺灣高雄地
    方法院檢察署檢察官偵查起訴。
    理  由
一、按被告以外之人於審判外之陳述，雖不符刑事訴訟法第159
    條之1 至之4 之規定，然經當事人於審判程序同意作為證據
    ，法院審酌該言詞陳述或書面陳述作成時之情況，認為適當
    者，亦得為證據。當事人、代理人或辯護人於法院調查證據
    時，知有第159 條第1 項不得為證據之情形，而未於言詞辯
    論終結前聲明異議者，視為有前項之同意，刑事訴訟法第15
    9 條之5 定有明文。本判決所引用各項證據資料（詳後引證
    據）之證據能力，檢察官、被告均不爭執其證據能力（見本
    院卷第28頁），而未於言詞辯論終結前聲明異議，本院認前
    開證據資料作成時之情況，並無任何違法取證之不適當情形
    ，以之作為證據使用係屬適當，自有證據能力，而得採為認
    定事實之證據。
二、訊據被告雖承認其業於98年5 月22日經本院以98年度家護字
    第580 號民事通常保護令裁定禁止其對丁○○實施家庭暴力
    行為及騷擾行為，然矢口否認有何違反保護令之犯行，辯稱
    ：當天伊只是要向警察說明內心的苦水，並非針對伊父親，
    伊沒有用手指著丁○○云云。經查，被告確實於98年5 月22
    日，經本院以98年度家護字第580 號民事通常保護令，禁止
    其對丁○○實施家庭暴力行為及騷擾行為，有該通常保護令
    裁定在卷可憑。被告於上開時、地，以「討海的人都是海賊
    在搶人」、「你的住家是以前做海賊時搶來的」及「你不是
    我的父親」等言詞辱罵丁○○所為違反保護令犯行，業經被
    害人丁○○於警詢時指訴甚詳及證人即到場處理之員警乙○
    ○於偵查中及本院審理時結證明確，復有職務報告在卷可參
    （參警卷第3 頁）。再本院當庭勘驗員警乙○○於到場處理
    時之蒐證錄影光碟，被告於錄影之9 分鐘內均呈現激動之情
    緒並大聲嘶吼「心腸狠，不要臉！」、「流氓」、「老狐狸
    」等言語，以非理性之言詞辱罵並不時打斷其父丁○○與員
    警之對話，同時不斷用手指著告訴人丁○○訴說情緒性言語
    等情，有本院勘驗筆錄在卷可稽，足認被告當日以嘶吼辱罵
    之言語及態度對待告訴人丁○○，顯有對之為不法之精神侵
    害及騷擾行為至明。綜合上開各節，被告確有如犯罪事實欄
    所載之違反保護令犯行，已堪認定，被告上開所辯，顯係卸
    責之詞，均不可採。綜上，本件事證已臻明確，被告犯行堪
    以認定，應依法論科。
三、按家庭暴力防治法所稱之家庭暴力，係指家庭成員間實施身
    體或精神上不法侵害之行為；又該法所稱之騷擾，則係指任
    何打擾、警告、嘲弄或辱罵他人之言語、動作或製造使人心
    生畏怖情境之行為，家庭暴力防治法第2 條第1 款、第3 款
    分別定有明文。經查，本件被告係告訴人之女，與告訴人間
    具有家庭暴力防治法第3 條第3 款所定之家庭成員關係。是
    核被告所為，係違反家庭暴力防治法第61條第1 款禁止實施
    家庭暴力、第2 款禁止騷擾行為之違反保護令罪。又通常保
    護令係依家庭暴力防治法第14條所為之裁定，本件被告雖係
    同時違反同法第61條第1 款、第2 款之情形，惟仍應認係犯
    1 次違反保護令罪。爰審酌被告自陳當初係自己的房子被拍
    賣，經告訴人幫忙始搬回家居住等語，竟不知孝順，對年事
    已高之老父，一再以嘶吼辱罵之語氣當街斥喝，讓人情何以
    堪，又其明知本院已核發98年度家護字第580 號民事通常保
    護令，竟仍無視於上開保護令之內容，而對告訴人實施家庭
    暴力及騷擾行為，犯後仍矢口否認其犯行，應訊時仍不知自
    制、克制情緒，對告訴人多加抱怨，實非為人子女所應有之
    態度，暨衡酌其自陳係國小畢業智識程度、每月有3000多元
    之定存利息之生活狀況（參本院易字卷第73、74頁）以及其
    前未曾因故意犯罪受有期徒刑以上之刑之宣告，有其臺灣高
    等法院被告前案紀錄表在卷可稽等一切情狀，量處如主文所
    示之刑。
四、本件被告係於98年9 月1 日前犯本件違反保護令犯行，而刑
    法第41條業於98年9 月1 日及98年12月30日起2 次修正施行
    ；然98年9 月1 日修正前、後之刑法第41條第1 項原均規定
    ：「犯最重本刑為5 年以下有期徒刑以下之刑之罪，而受6
    個月以下有期徒刑或拘役之宣告者，得以新臺幣1 千元、2
    千元或3 千元折算1 日，易科罰金。但確因不執行所宣告之
    刑，難收矯正之效，或難以維持法秩序者，不在此限。」，
    僅至98年12月30日再修正為：「犯最重本刑為五年以下有期
    徒刑以下之刑之罪，而受六月以下有期徒刑或拘役之宣告者
    ，得以新臺幣1 千元、2 千元或3 千元折算1 日，易科罰金
    。但易科罰金，難收矯正之效或難以維持法秩序者，不在此
    限。」（因本件無定應執行之刑問題，故與大法官會議釋字
    第662 號解釋及被告行為時刑法第41條第2 項之後續修正無
    涉），較之上開2 次修正前後之條文內容，可知98年9 月1
    日修正前、後之刑法第41條第1 項，內容均相同，再與98年
    12 月30 日起修正施行之刑法第41條第1 項相比，亦僅於後
    段文字有所調整，均非屬刑法第2 條第1 項前段所稱「行為
    後法律有變更」之情形，仍應依一般法律適用之原則，適用
    裁判時法（最高法院95年度第21次刑事庭會議決議可資參照
    ）。爰參酌其上開犯罪情節，逕依98年12月30日起修正施行
    之刑法第41條第1 項前段之規定，併諭知易科罰金之折算標
    準如主文，以示懲儆。
據上論斷，應依刑事訴訟法第299 條第1 項前段，家庭暴力防治
法第61條第1 款、第2 款，刑法第11條前段、第41條第1 項前段
，判決如主文。
本案經檢察官甲○○到庭執行職務。
中    華    民    國    99    年    6     月    30    日
                  刑事第十四庭  審判長法  官  陳銘珠
                                      法  官  林揚奇
                                      法  官  張凱鑫
上正本證明與原本無誤。
如不服本判決，應於收受送達後10日內向本院提起上訴。
中    華    民    國    99    年    6     月    30    日
                                      書記官  董明惠
附錄本判決論罪之法條：
家庭暴力防治法第61條
違反法院依第14條第1 項、第16條第3 項所為之下列裁定者，為
本法所稱違反保護令罪，處3 年以下有期徒刑、拘役或科或併科
新臺幣10萬元以下罰金：
一、禁止實施家庭暴力。
二、禁止騷擾、接觸、跟蹤、通話、通信或其他非必要之聯絡行
    為。
三、遷出住居所。
四、遠離住居所、工作場所、學校或其他特定場所。
五、完成加害人處遇計畫。

司法院資訊處製作；財團法人民間司法改革基金會備份。
